【裁判字號】    98,抗,946
【裁判日期】    980629
【裁判案由】    假扣押
【裁判全文】
臺灣高等法院民事裁定                   98年度抗字第946號
抗   告   人  瓏山林企業股份有限公司
兼法定代理人  甲○○
上列抗告人與相對人乙○○等2人間假扣押事件，對於中華民國
98年3月27日臺灣臺北地方法院98年度裁全字第2445號裁定，提
起抗告，本院裁定如下：
    主  文
抗告駁回。
抗告費用由抗告人負擔。
    理  由
一、相對人於原法院聲請意旨略以：相對人前於民國96年1月2日
    與抗告人瓏山林企業股份有限公司（下稱瓏山林公司），就
    預售之「博物館」A1棟4樓、C棟7樓房屋（含地下4樓217、2
    18號以及地下3樓127號3 處停車位，下稱系爭房屋），簽訂
    房屋預定買賣契約書（下稱系爭房屋契約書）；另與抗告人
    甲○○（下稱甲○○）就系爭房屋基地即座落於臺北市○○
    區○○段105之4號地號土地（下稱系爭土地），簽訂土地預
    定買賣契約書（下稱系爭土地契約書）。相對人並陸續繳交
    系爭房屋土地價款各新台幣（下同）395萬元及1,338萬元，
    總計1,733 萬元（下合稱系爭價金）。因系爭房屋、土地契
    約係抗告人為與不特定消費者訂立同類契約而預先擬定之定
    型化契約，其中諸多條款不僅內容明顯違反誠信、公平原則
    ，甚或牴觸政府主管機關之強制規定。相對人雖曾多次以存
    證信函，就系爭房屋契約與建造之疑點函知抗告人，請抗告
    人說明解決，詎抗告人不予回應，反於98年1月9日片面主張
    解除契約及沒收相對人繳交之系爭價金。相對人業於98年3
    月11日以國史館郵局00167 號存證信函主張解除系爭房屋、
    土地契約並請求退還系爭價金，抗告人拒不返還。抗告人近
    期預售屋建案與消費者間發生許多糾紛，且多涉及相對人上
    開所述之違法情事，不僅於97年4 月10日遭行政院公平交易
    委員會以廣告不實處罰，並有多起消費者申訴事件目前正由
    消保官處理中。此外，抗告人以乙種工業區推出與本件系爭
    房屋契約相同糾紛之建案，尚有臺北縣之「四季紐約」建案
    ，亦有高達42戶承購戶控告抗告人詐欺，據了解抗告人實際
    上就相同問題與承購戶發生糾紛者超過百戶。邇來有聞抗告
    人因與消費者糾紛過多，已開始有隱匿脫產之舉動，且依據
    相對人目前能力所得查證之資料可知抗告人已就其所有之土
    地設定最高限額抵押權高達15億元，致使相對人日後有不能
    執行或甚難執行之虞，相對人願供擔保，聲請准就抗告人之
    財產予以假扣押等語，並提出系爭房屋土地預定買賣契約書
    、存證信函、網路新聞、經濟日報新聞、土地謄本等影本為
    證。原裁定以相對人之聲請，經核尚無不合，命提供相當擔
    保後准就抗告人之財產予假扣押。抗告人不服，提起抗告。
二、抗告意旨略以：瓏山林公司資本額高達2億2千萬元，自95年
    至97年已完成多筆銷售建案，目前正在銷售之建案分別有紐
    約上城、大直Uptown、瓏山林長堤、時尚女人香、四季紐約
    等，皆為熱銷建案，抗告人並準備再推出大直博物館二期、
    大直博物館三期、信義計畫區、瓏山林蘇澳冷溫泉度假飯店
    建案，上開已推出或準備推出之建案，工程造價皆動輒10、
    20億以上，瓏山林公司之資金流動皆屬正常，未曾有遲延給
    付之情事。而甲○○除為瓏山林公司之負責人外，亦是前開
    多筆建案中基地之土地所有權人之一，名下現有財產亦逾億
    元，且前開建案銷售總價遠大於工程總價，抗告人於建案開
    始銷售後，以迄完工交屋取得客戶購屋之尾款，持續皆有銷
    售收入進帳，資金有增無減，是抗告人之資力足以給付系爭
    價金，尤無移住遠方、逃匿等恐難執行之假扣押原因，相對
    人聲請本件假扣押，於法不合，原裁定准予相對人之假扣押
    聲請，即有未洽，爰提起抗告，請求廢棄原裁定等語，並提
    出瓏山林公司營利事業登記證，存款存／餘額證明書等影本
    為憑。
三、按債權人就金錢請求或得易為金錢請求之請求，欲保全強制
    執行者，得聲請假扣押；假扣押非有日後不能強制執行或甚
    難執行之虞者，不得為之；請求及假扣押之原因應釋明之，
    前項釋明如有不足，而債權人陳明願供擔保或法院認為適當
    者，法院得定相當之擔保，命供擔保後為假扣押，民事訴訟
    法第522條第1項、第523條第1項及第526條第1項、 第2項定
    有明文。依上開第526條第2項規定「前項釋明如有不足，而
    債權人陳明願供擔保或法院認為適當者，法院得定相當之擔
    保，命供擔保後為假扣押」文義觀之，可見債權人就請求及
    假扣押之原因，如未先為釋明，縱就債務人所應受之損害提
    供法院所定之擔保者，亦不得命為假扣押，必因釋明有不足
    ，並經債權人陳明願供擔保或法院認為適當者，始得命供擔
    保後為假扣押。又所謂假扣押之原因，即債務人有日後不能
    強制執行或甚難執行之虞或應在外國為強制執行者，如：債
    務人浪費財產、增加負擔、或就其財產為不利益之處分，將
    達於無資力之狀態、或移住遠地、逃匿無蹤或隱匿財產等情
    形屬之。經查：
  (一)相對人主張：因抗告人有前揭事由，相對人已解除系爭房屋
    土地契約並請求抗告人返還系爭價金，抗告人拒不返還等情
    ，業據其提出系爭房屋土地預定買賣契約書、杭南郵局存證
    信函、興安郵局存證信函、國史館郵局存證信函各1 份為證
    （見原法院卷第4 至71頁），當認相對人就本件假扣押之請
    求部分已為釋明。
  (二)相對人另主張：抗告人近期預售屋建案與消費者間有許多的
    糾紛，不僅遭行政院公平交易委員會以廣告不實處罰，並有
    多起消費者申訴事件目前正由消保官處理中，另臺北縣之四
    季紐約建案，亦有高達42戶承購戶控告抗告人詐欺，抗告人
    因與消費者糾紛過多，已開始有隱匿脫產之舉，且依據相對
    人目前能力所得查證之資料可知抗告人已就其所有之土地設
    定最高限額抵押權高達15億元，致使相對人日後有不能執行
    或甚難執行之虞，自有假扣押之原因乙節，並據其提出網路
    新聞、經濟日報新聞、建造執照存根、臺北市政府函、土地
    謄本資料等影本以為釋明（見原法院卷第22至82頁、本院卷
    第24至42頁）。按釋明事實上之主張者，得用可使法院信其
    主張為真實之一切證據。所謂釋明者，係使法院就某事實之
    存否，得到大致為正當之心證為已足，與證明係當事人提出
    之證據方法，足使法院產生堅強心證，可以確信其主張為真
    實者，尚有不同。依相對人提出之上開證據，可使本院信其
    主張抗告人與極多數之承購戶發生糾紛，且瓏山林公司名下
    所坐落臺北市○○區○○段16之6 地號土地設定有15億元之
    最高限額抵押權，衡情此當增加相對人日後執行之困難，縱
    抗告人提出98年5月18日瓏山林公司存款存／餘額證明書證
    明其有6億9,680萬6,875元存款（見本院卷第9頁），充其量
    僅係表示於出具該證明書當時，其存摺內曾有該款項，況與
    15億元最高限額抵押權相較，其金額亦明顯不足，是堪認相
    對人就假扣押原因亦已提出釋明。
四、綜上，相對人聲請假扣押，就其請求及假扣押之原因均已加
    以釋明。該釋明雖尚有不足，惟相對人已於原法院陳明願供
    擔保以補釋明之不足，依前揭說明，法院自得命其供擔保後
    准予假扣押。原法院裁定命相對人分別以150萬元、500萬元
    為瓏山林公司、甲○○供擔保後准予假扣押，核無違誤，抗
    告意旨指摘原裁定不當，聲明廢棄，為無理由，應予駁回。
五、據上論結，本件抗告為無理由，爰裁定如主文。
中    華    民    國    98    年    6     月    29    日
                  民事第四庭
                        審判長法  官  張劍男
                              法  官  翁昭蓉
                              法  官  陳靜芬
正本係照原本作成。
本裁定除以適用法規顯有錯誤為理由外，不得再抗告。如提起再
抗告，應於收受後10日內委任律師為代理人向本院提出再抗告狀
。並繳納再抗告費新台幣1,000元。
中    華    民    國    98    年    6     月    29    日
                              書記官  應瑞霞


司法院資訊處製作；財團法人民間司法改革基金會備份。
